臺灣南投地方法院刑事判決
110年度交訴緝字第5號
公  訴  人  臺灣南投地方檢察署檢察官 
被      告  吳家陽





上列被告因肇事逃逸等案件，經檢察官提起公訴（108 年度偵字
第4866號），被告於準備程序中就被訴事實為有罪之陳述，經告
以簡式審判之旨，並聽取當事人之意見後，本院合議庭裁定由受
命法官獨任進行簡式審判程序，判決如下：
    主    文
吳家陽犯不能安全駕駛動力交通工具罪，處有期徒刑陸月，如易
科罰金，以新臺幣壹仟元折算壹日。又汽車駕駛人，無駕駛執照
駕車，犯過失傷害罪，處拘役伍拾玖日，如易科罰金，以新臺幣
壹仟元折算壹日。又犯肇事致人傷害逃逸罪，處有期徒刑捌月。
    犯罪事實
一、吳家陽於民國108 年10月21日下午3 、4 時許，在其兄位在
　　南投縣○○鎮○○街000 號之住處內飲用米酒1 罐後，明知
　　其並未考領有駕駛執照，不得駕車上路，仍於同日下午5 時
　　許，駕駛車牌號碼0000-00 號自用小客車上路，沿南投縣埔
　　里鎮南興街由西往東方向行駛。嗣於同日下午5 時40分許，
　　行駛至同鎮南興街與民生路交岔路口停等紅燈後起步欲直行
　　時，本應注意汽車行駛時，駕駛人應注意車前狀況，並隨時
　　採取必要之安全措施，而依當時天候晴、夜間有照明、柏油
　　路面乾燥、無缺陷、無障礙物、視距良好，並無不能注意之
　　情事，竟疏未注意及此，適同向前方有蔡福田騎乘車牌號碼
　　000-0000號普通重型機車，亦疏未注意汽車行駛時，駕駛人
　　應注意兩車並行之間隔，並隨時採取必要之安全措施，吳家
　　陽所駕駛之上開自用小客車不慎追撞同向前方蔡福田所騎乘
　　之上開機車，以致蔡福田人車倒地，因而受有頭部外傷、右
　　趾部開放性傷口、左髖挫傷、左足跟挫傷之傷害。詎吳家陽
　　知悉駕駛動力交通工具肇事、蔡福田人車倒地，必然造成蔡
　　福田受有傷害，竟未採取任何救護行為，或報警處理並等候
　　警方到場，或得蔡福田之同意，而基於逃逸之犯意，逕行駕
　　駛上開自用小客車右轉民生路離開現場，因有目擊者潘錦松
　　（原名：潘威利）見狀協助追緝，在河南路上攔下吳家陽，
　　並將其帶回肇事現場。經警到場處理後，於同日晚上6 時38
　　分許，對吳家陽施以吐氣酒精濃度測試，測得其吐氣所含酒
　　精濃度為每公升0.86毫克，查悉上情。　　
二、案經蔡福田訴由南投縣政府警察局埔里分局報告臺灣南投地
　　方檢察署檢察官偵查起訴。
    理    由
一、程序方面：
    本案被告吳家陽所犯刑法第185 條之3 第1 項第1 款之不能
　　安全駕駛動力交通工具罪、第284 條前段之過失傷害罪、第
　　185 條之4 第1 項前段之肇事致人受傷逃逸罪，均係死刑、
　　無期徒刑、最輕本刑為3 年以上有期徒刑以外之罪，且非高
　　等法院管轄第一審案件，被告於本院準備程序中，先就被訴
　　事實為有罪之陳述，經告知簡式審判程序之旨，並聽取檢察
　　官、被告之意見後，本院合議庭裁定由受命法官獨任進行簡
　　式審判程序；又本案之證據調查，依刑事訴訟法第273 條之
　　2 規定，不受同法第159 條第1 項、第161 條之2 、第 161
　　條之3 、第163 條之1 及第164 條至第170 條之限制，合先
    敘明。
二、認定犯罪事實所憑之證據及理由：
    上揭犯罪事實業據被告於偵訊、本院訊問、準備程序及審理
　　時（見偵卷第14頁、109 年度交訴字第7 號卷第120 、 133
　　、276 頁、110 年度交訴緝字第3 號卷第40頁、本院卷第14
　　、54、63頁）坦承不諱，核與證人即告訴人蔡福田（見警卷
　　第5 至7 頁、偵卷第20頁）、證人潘威利（見警卷第8 、 9
　　頁、本院卷第151 、152 頁）證述情節大致相符，並有南投
　　縣政府警察局埔里分局交通事故處理小組道路交通事故當事
　　人（呼氣）酒精測定紀錄表、財團法人台灣電子檢驗中心呼
　　氣酒精測試器檢定合格證書、臺中榮民總醫院埔里分院診斷
　　證明書、中華電信證號查詢汽車駕駛人資料、車輛詳細資料
　　報表、道路交通事故現場圖、道路交通事故調查表㈠㈡、南
　　投縣政府警察局埔里分局交通事故處理小組道路交通事故肇
    事人自首情形紀錄表、南投縣政府警察局舉發違反道路交通
　　管理事件通知單、南投縣政府警察局埔里分局道路交通事故
　　處理小組道路交通事故照片黏貼紀錄表、埔里交通分隊監視
　　器畫面擷圖（見警卷第10至13、16、23至27、30至44頁）、
　　google地圖（見偵卷第23頁）、南投縣政府警察局埔里分局
　　109 年6 月11日函及附件警員職務報告、交通部公路總局臺
　　中區監理所109 年6 月24日函及附件南投縣區車輛行車事故
　　鑑定會鑑定意見書（見109 年度交訴字第7 號卷第147 至15
　　3、165 至168 頁）、本院109 年度埔交簡字第211 號刑事
    簡易判決（見110 年度交訴緝字第3 號卷第59至62頁）等件
　　附卷可稽，足認被告之自白均與事實相符，均得採信。本案
　　事證明確，被告之犯行均可認定，均應依法論罪科刑。
三、論罪科刑之理由：
  ㈠首按，行為後法律有變更者，適用行為時之法律，但行為後
　　之法律有利於行為人者，適用最有利於行為人之法律，刑法
　　第2 條第1 項定有明文。茲查，被告行為後，刑法第185 條
　　之4 於110 年5 月28日修正公布施行，並自同年5 月30日起
　　生效。修正前刑法第185 條之4 規定「駕駛動力交通工具肇
　　事，致人死傷而逃逸者，處1 年以上7 年以下有期徒刑。」
　　，業經修正為「駕駛動力交通工具發生交通事故，致人傷害
　　而逃逸者，處6 月以上5 年以下有期徒刑；致人於死或重傷
　　而逃逸者，處1 年以上7 年以下有期徒刑。犯前項之罪，駕
　　駛人於發生交通事故致人死傷係無過失者，減輕或免除其刑
　　。」，涉及科刑規範之變更，自有新舊法比較之必要，而經
　　比較之結果，修正後之規定較有利於被告，本案肇事逃逸部
　　分自應適用修正後刑法第185 條之4 之規定。 　
　㈡次按，刑法第185 條之4 之肇事致人死傷逃逸罪，係以處罰
　　肇事後逃逸之駕駛人為目的，俾促使駕駛人於肇事後能對被
　　害人即時救護，以減少死傷，此觀該條之立法理由，係「為
　　維護交通安全，加強救護，減少被害人之死傷，促使駕駛人
　　於肇事後，能對被害人即時救護，特增設本條，關於肇事致
　　人死傷而逃逸之處罰規定」自明。所謂「逃逸」係指逃離肇
　　事現場而逸走之行為，故前揭規定實揭櫫駕駛人於肇事致人
　　死傷時有「在場義務」。因此，肇事駕駛人雖非不得委由他
　　人救護，然仍應留置現場等待或協助救護，並確認被害人已
　　經獲得救護、或無隱瞞而讓被害人、執法人員或其他相關人
　　員得知其真實身分、或得被害人同意後，始得離去。否則，
　　僅委由他人處理或撥打救護專線請求救助，而隱匿其身分，
　　或自認被害人並無受傷或傷無大礙，即可不待確認被害人已
　　否獲得救護、不候檢、警等相關執法人員到場處理善後事宜
　　，而得自行離去，自非該法條規範之意旨（最高法院100 年
　　度台上字第645 號判決要旨參照）。且所謂「致人死傷」，
　　只要駕車肇事，致被害人受傷即屬之，不論其受傷之輕重，
　　亦不以其所受傷害有立即送醫救治為必要（最高法院92年度
　　台上字第2452號判決要旨參照）。又肇事逃逸罪以駕駛動力
　　交通工具肇事，致人死傷而逃逸為要件，與是否有人已經報
　　警無關（最高法院100 年度台上字第6065號判決要旨參照）
　　。刑法總則之加重，係概括性之規定，所有罪名均一體適用
    ；刑法分則之加重，係就犯罪類型變更之個別犯罪行為予以
    加重，成為另一獨立之罪名。道路交通管理處罰條例第86條
    第1 項關於汽車駕駛人，行經行人穿越道不依規定讓行人優
    先通行，因而致人受傷或死亡，依法應負刑事責任者，加重
    其刑至2 分之1 之規定，係就刑法第276 條第1 項之過失致
    人於死罪、同條第2 項之業務過失致人於死罪，第284 條第
    1 項之過失傷害（及致重傷）罪、同條第2 項之業務過失傷
    害（及致重傷）罪之基本犯罪類型，對於加害人為汽車駕駛
    人，於從事駕駛汽車之特定行為時，於行經行人穿越道之特
    定地點，不依規定讓行人優先通行，因而致人受傷或死亡之
    特殊行為要件予以加重處罰，已就上述刑法第276 條第1 、
    2 項，第284 條第1 、2 項各罪犯罪類型變更之個別犯罪行
    為予以加重，而成另一獨立之罪名，自屬刑法分則加重之性
    質（最高法院99年度台非字第198 號判決意旨參照）。不能
　　安全駕駛動力交通工具而駕駛途中，因過失致人受普通傷害
　　時仍應認係二行為，予以併合處罰（最高法院100 年度台非
    字第373 號判決要旨參照）。行為人係犯無照、酒後駕車過
    失「傷害」罪，本應論以無駕駛執照酒後駕車因過失傷害人
　　罪，其中酒駕部分因刑法第185 條之3 第1 項第1 款之立法
　　而獨立成罪，自應另論以無駕駛執照因過失傷害罪，此時過
　　失傷害罪僅被加重1 次而無重複評價之虞。否則如僅單純論
　　以過失傷害罪，顯然未將行為人無駕駛執照之加重情形考慮
　　在內，而有評價不足之情形（臺灣高等法院暨所屬法院 108
　　年法律座談會刑事類第6 號提案研討結果參照）。核被告所
　　為，分別係犯刑法第185 條之3 第1 項第1 款之不能安全駕
　　駛動力交通工具罪、道路交通管理處罰條例第86條第1 項及
　　刑法第284 條前段之汽車駕駛人無駕駛執照駕車過失傷害罪
　　、（修正後）刑法第185 條之4 第1 項前段之肇事致人受傷
　　逃逸罪。　　
  ㈢被告所犯上開3 罪，犯意各自有別、行為互有不同，應予分
    別論罪、分別處罰。　　
  ㈣被告無駕駛執照駕車因而致人受傷，依法應負刑事責任，過
    失傷害部分應依道路交通管理處罰條例第86條第1 項規定，
    加重其刑。　　　　
　㈤又警方到場後，於詢問被告前，目擊者潘錦松即向警方指稱
　　被告為本案道路交通事故之肇事人及被告逃逸之經過，警方
　　並發現被告身上散發酒氣、滿臉酒容，有警員職務報告在卷
　　為憑（見109 年度交訴字第7 號卷第153 頁），本案已與自
　　首規定未合。且被告係經通緝到案（見本院卷第5 至10頁）
　　，即無接受裁判意思，亦不適用自首規定（最高法院86年度
　　台上字第1951號判決意旨參照），併予敘明。
　㈥爰審酌被告曾2 次因不能安全駕駛動力交通工具案件，經本
　　院以97年度審投交簡字第16號（嗣經上訴駁回）、101 年度
　　埔交簡字第301 號判決判處罪刑確定，並曾因肇事致人受傷
　　逃逸案件，經本院以95年度交訴字第54號判決判處罪刑（嗣
　　經上訴駁回）確定，有臺灣高等法院被告前案紀錄表在案足
　　佐，猶不知警惕，而其明知酒精對人之意識能力具有不良影
　　響，酒後行車對一般往來之公眾及駕駛人自身皆具有高度危
　　險性，且未考領有普通小型車駕駛執照，本不得駕駛汽車行
    駛於道路，竟於吐氣所含酒精濃度為每公升0.86毫克之情形
　　下，仍無照駕車上路，無視公權力及往來人車生命、身體、
　　財產安全，對交通安全危害非輕，復不慎追撞告訴人所騎乘
　　之機車，造成告訴人受傷，卻未留在現場施以必要之救護，
　　亦未報警處理或等待警方到場，更未得告訴人同意，逕行離
　　開現場，棄置受傷之告訴人於不顧，使之陷於受害可能擴大
　　與求償無門之險境，行為均有不該，兼衡其犯後坦承犯行、
　　尚見悔意，迄未賠償或與告訴人達成和解，以及各該犯罪之
　　情節、所生危害、告訴人所受傷勢，故意犯罪部分之動機、
　　過失犯罪部分違反義務之程度，以及被告自述其國小畢業之
　　智識程度，從事雜工工作、家庭經濟情況貧困、中度身心障
　　礙之生活狀況（見本院卷第63頁、109 年度交訴字第7 號卷
　　第135 頁）等一切情狀，分別量處如主文所示之刑，並就得
　　易科罰金（不能安全駕駛動力交通工具罪、汽車駕駛人無駕
　　駛執照駕車過失傷害）部分諭知易科罰金之折算標準。
據上論斷，應依刑事訴訟法第273 條之1 第1 項、第299 條第 1
項前段，道路交通管理處罰條例第86條第1 項，刑法第2 條第 1
項後段、第11條、第185 條之3 第1 項第1 款、第185 條之4 第
1 項前段、第284 條前段、第41條第1 項前段，判決如主文。
本案經檢察官吳錦龍、林孟賢提起公訴，檢察官廖秀晏到庭執行
職務。
中　　華　　民　　國　 110　　年　　12  　月　　14　　日
                  刑事第一庭        法  官    張國隆
以上正本與原本無異。
如不服本判決應於收受送達後20日內向本院提出上訴書狀，並應
敘述具體理由；其未敘述上訴理由者，應於上訴期間屆滿後20日
內向本院補提理由書（均須按他造當事人之人數附繕本）「切勿
逕送上級法院」。
告訴人或被害人如對於本判決不服者，應具備理由請求檢察官上
訴，其上訴期間之計算係以檢察官收受判決正本之日期為準。
                                    書記官    張馨方
中　　華　　民　　國　 110  　年　　12　　月　　14　　日
附錄本案論罪科刑法條：
道路交通管理處罰條例第86條第1 項
汽車駕駛人，無駕駛執照駕車、酒醉駕車、吸食毒品或迷幻藥駕
車、行駛人行道或行經行人穿越道不依規定讓行人優先通行，因
而致人受傷或死亡，依法應負刑事責任者，加重其刑至2 分之 1
。 
中華民國刑法第185 條之3 第1 項第1 款
駕駛動力交通工具而有下列情形之一者，處2 年以下有期徒刑，
得併科20萬元以下罰金：
一、吐氣所含酒精濃度達每公升零點二五毫克或血液中酒精濃度
    達百分之零點零五以上。
（修正後）中華民國刑法第185 條之4 第1 項
駕駛動力交通工具發生交通事故，致人傷害而逃逸者，處6 月以
上5 年以下有期徒刑；致人於死或重傷而逃逸者，處1 年以上 7
年以下有期徒刑。
中華民國刑法第284 條
因過失傷害人者，處1 年以下有期徒刑、拘役或10萬元以下罰金
；致重傷者，處3 年以下有期徒刑、拘役或30萬元以下罰金。